臺灣桃園地方法院刑事判決　　　　　　　　　　　　　九十三年度易字第五八七號
　　公　訴　人　臺灣桃園地方法院檢察署檢察官
　　被　　　告　丙○○
　　　　　原名黃琴芳）住桃園.
右列被告因違反動產擔保交易法案件，經檢察官提起公訴（九十二年度偵續字第一九
五號及九十三年度偵字第七三一九號），本院判決如左：
    主  文
丙○○共同動產擔保交易之債務人，意圖不法之利益，將標的物遷移，致生損害於債
權人，處罰金伍仟元，如易服勞役，以參佰元折算壹日。
    事  實
一、乙○○（俟經本院緝獲後另結）因需車代步，惟其曾因支票跳票，債信不佳，乃
    與丙○○商議借用丙○○之名義購車，並以丙○○為貸款名義債務人，乙○○則
    為貸款實際債務人負責分期繳納貸款，以便向金融機構貸款，丙○○明知上情，
    仍同意乙○○提議之前開方法。乙○○隨即於民國九十一年一月二十一日，向不
    知情之甲○○購買車號ＤＯ—二八八號自用小客車一部，隨後於同年月二十八
    日，偕同丙○○，以上開小客車用丙○○之名義向新安產物保險股份有限公司（
    下稱新安產險公司），以動產擔保交易法所定之動產抵押方式訂定貸款暨動產抵
    押契約，將丙○○名下之上開小客車設定動產抵押權予新安產險公司，而乙○○
    擔任該契約之連帶保證人，為動產擔保交易之債務人。乙○○、丙○○依約辦理
    汽車貸款新臺幣（下同）十八萬元，並應自九十一年一月二十八日起至九十四年
    一月二十八日止，分三十六期，每月一期，每期付款六千六百七十八元，且應將
    上開小客車即標的物停放在桃園縣楊梅鎮○○街九巷二十六號三樓丙○○住處，
    未付清全部貸款前，僅得依約占有使用，不得將該標的物遷移、出賣、出質、移
    轉、抵押或為其他處分。詎乙○○於取得前揭貸款金額後，未遵守上揭不得任意
    遷移上開小客車即標的物之約定，而與丙○○共同基於意圖為自己不法利益之犯
    意聯絡，僅繳至第八期，自九十一年十月二十九日後即第九期後便違約未按月繳
    納貸款，且在未得新安產險公司之同意下，任由乙○○將上開小客車即標的物遷
    移不明不知去向，致新安產險公司受讓債權之裕融企業股份有限公司（下稱裕融
    公司）因而無法依約占有該標的物並依法行使權利，而受有損害。
二、案經裕融公司訴由臺灣桃園地方法院檢察署檢察官偵查起訴。
    理  由
一、訊據被告丙○○固坦認對於同案被告乙○○為購買上開小客車因債信不良，乃徵
    得伊同意，以伊之名義購車貸款，而由被告乙○○使用車輛及繳納貸款，且僅繳
    納八期分期付款即未再繳款等情不諱，惟矢口否認有何違反動產擔保交易法之犯
    行，辯稱：乙○○是我的朋友，他說他會去繳錢，我就幫他簽契約，車行的老闆
    是把車子過戶並交給乙○○，我從頭到尾都沒有看過車子，乙○○有繳過一、二
    期就沒有再繳，之後我幫他繳了五期，因為我的薪水也不多，所以沒有能力繼續
    繳。而且乙○○還有欠我錢，他有與我和解，他說一個月要給我一萬元，一共要
    還我三十萬元。車子被乙○○開走，但是後續的燃料稅、牌照稅都寄到我這裡來
    ，乙○○有說車子有問題，開到濱江街保養廠維修，之後車子就不見了，實際上
    是不是這樣我也不知道。我現在也找不到他，他家裡只剩下他父母，我打他的電
    話，他都關機。我沒有辦法還錢，只希望找到車子還給裕融公司云云。
二、然查：
  (一)右揭犯罪事實，業據告訴人裕融公司之代理人戊○○於偵審中指訴綦詳，並有貸
    款暨動產抵押契約書影本、動產擔保交易動產抵押登記申請書影本、動產擔保交
    易動產抵押移轉契約書影本、動產擔保交易動產抵押設定債權人變更登記申請書
    影本、催收記錄歷史資料查詢單、訪視報告書照片三幀、交通部公路總局新竹區
    監理所中壢監理站九十三年八月十六日函暨所附之上開小客車汽車車籍查詢單及
    過戶登記書影本、交通部公路總局臺北區監理所九十三年八月二十六日函暨所附
    之上開小客車過戶、異動登記書影本等件附卷可稽（參見九十二年度偵字第四一
    六四號偵卷第六－二八頁、本院卷第七九—八八頁）。又同案被告乙○○經本院
    合法傳喚、拘提均未到庭，惟觀之其於偵查中所辯：該車是失竊，並沒有遷移的
    行為，當初車子不見了，我有請丙○○去埔心派出所報案，但警察說不能備案，
    我不知理由為何。當初看車子時，並沒說車子須要修理，交車的時候，才知道車
    子須要修理，我朋友叫拖車從土城拖到臺北濱江街修理。車子在去年四、五月份
    時失竊的，我並沒有找修車廠的人談如何賠償的問題。這件事到最後就不了了之
    云云。然若同案被告乙○○上開所辯屬實，何以其於知悉上開小客車失竊之後，
    不僅未親自或偕同被告丙○○一同前往報警處理以保障渠等二人之權益，甚且亦
    未向修理廠採取必要之求償行為？是其上開所辯，顯與常理不符，難加採信。又
    同案被告乙○○所購上開小客車如確係供其使用，又何能長期忍受該車置放於修
    車廠內而幾近未曾聞問之理？更徵其上開所辯，亦與常情有違，要難採認。且同
    案被告乙○○經公訴人提起公訴後，經本院依其住、居所數度合法傳喚、拘提，
    均無正當理由拒不到庭，亦有本院送達證書、拘票各一份在卷可憑（參見本院卷
    第三五、八九—九三頁），且至今均令被告丙○○及裕融公司聯繫無著，亦據被
    告丙○○及告訴人之代理人戊○○於本院審理中陳明在卷（參見本院卷第四二、
    六二頁）。益徵同案被告乙○○於偵查中所辯，實難採信。反徵同案被告乙○○
    確未經告訴人之同意，即逕自遷移上開小客車不明不知去向一情，應可認定。
  (二)又被告丙○○於偵審中均自承：伊知悉同案被告乙○○之債信不佳，確仍同意同
    案被告乙○○以伊名義購車辦理貸款一情，亦據證人丁○○、甲○○分別於偵審
    中證述明確在卷可按，堪認被告丙○○為本件動產擔保交易之債務人甚明，是以
    被告丙○○對於上開小客車之使用、保管自須合於雙方訂立之動產擔保交易契約
    之約定，在價金未付清前，不得任意變換標的物之放置處所，惟被告丙○○竟任
    由同案被告乙○○處置上開小客車，嗣後復諉為不知，是其所辯，亦無可採，足
    徵被告丙○○與同案被告乙○○之間，顯然存有意圖不法之利益而將上開小客車
    遷移他處之犯意聯絡，且渠等二人於繳付八期分期付款後即拒不再付款，並將上
    開小客車遷移他處，自足生損害於債權人。
  (三)綜上所述，尚可認被告丙○○前開所辯，尚難採信。從而，本件事證尚臻明確，
    被告丙○○之犯行尚堪認定，應予依法論科。
三、核被告丙○○所為，係犯動產擔保交易法第三十八條之罪。又被告丙○○與同案
    被告乙○○二人就上開犯行，均具有犯意聯絡及行為分擔，均為共同正犯。同案
    被告乙○○雖無動產擔保交易之債務人身分，惟其與有動產擔保交易之債務人身
    分之被告丙○○共同實施上開犯行，依刑法第三十一條第一項規定，仍為共同正
    犯。爰審酌被告丙○○與同案被告乙○○辦理貸款並以上開小客車設定動產抵押
    ，惟竟僅繳款八期，且任由同案被告乙○○將上開小客車遷移不明不知去向，未
    信守承諾履行契約，危害交易秩序，且至今仍未交出上開小客車予告訴人處理，
    致告訴人所受損害非微，惟念及被告丙○○亦遭同案被告乙○○拖累，犯罪情節
    非重等一切情狀，酌情量處如主文所示之刑，並諭知易服勞役之折算標準。
四、同案被告乙○○部分，俟本院緝獲後另結。
據上論斷，應依刑事訴訟法第二百九十九條第一項前段，動產擔保交易法第三十八條
，刑法第十一條前段、第二十八條、第三十一條第一項、第四十一條第一項前段、第
四十二條第二項，罰金罰鍰提高標準條例第一條前段、第二條，判決如主文。
本案經檢察官簡志祥到庭執行職務。
中　　　華　　　民　　　國　　九十三　　年　　　十　　　月　　　七　　　日
                                臺灣桃園地方法院刑事第十二庭
                                    審判長法  官    游  紅  桃
                                          法  官    黃  永  定
                                          法  官    林  家  賢
右正本證明與原本無異。
如不服本判決，應於判決送達後十日內，向本院提出上訴狀。
                                          書記官    戴  育  萍
中　　　華　　　民　　　國　　九十三　　年　　　十　　　月　　　七　　　日
附錄本判決論罪科刑法條：
動產擔保交易法第三十八條
動產擔保交易之債務人，意圖不法之利益，將標的物遷移、出賣、出質、移轉、抵押
或為其他處分，致生損害於債權人者，處三年以下有期徒刑、拘役或科或併科六千元
以下之罰金。
